【裁判字號】    98,交抗,1749
【裁判日期】    980721
【裁判案由】    違反道路交通管理處罰條例
【裁判全文】
臺灣高等法院交通事件裁定            98年度交抗字第1749號
抗  告  人
即受處分人  甲○○
上列抗告人即受處分人因違反道路交通管理處罰條例案件，不服
臺灣臺北地方法院，中華民國98年6 月24日所為裁定（98年度交
聲字第1798號），提起抗告，本院裁定如下：
    主  文
抗告駁回。
    理  由
一、原處分機關臺北市交通事件裁決所於民國（下同）98年5月4
    日所為之北市裁罰字第裁22-A1A232704號裁決處分意旨指稱
    ：本件異議人即受處分人甲○○於98年2月6日8時15分許，
    駕駛車號4030-QK號自用小貨車，沿臺北市○○街99巷（支
    線道）北向南行駛至吳興街98號前交叉口，往西右轉時，其
    左側車身與由蔡明輝所騎乘，沿臺北市○○街（幹線道）東
    向西行駛至該路口之車號CY8-133號重型機車之右前車頭碰
    撞而肇事，致機車駕駛人蔡明輝受傷，受處分人嗣經警舉發
    「支線道車未讓幹線道車先行」後，受處分人於應到案日期
    前申訴，經該所審查結果，仍認受處分人有前開違規行為，
    而依道路交通管理處罰條例第45條第9款、第63條第1項第1
    款（漏引第1項第1款）、第61條第3項規定，於98年5月4日
    裁處受處分人600元之罰鍰，並記違規點數共4點等語。
二、受處分人聲明異議意旨略以：伊駕駛車號4030-QK 號自用小
    貨車，行經吳興街99巷與吳興街交叉路口，在尚未進入該路
    口時，有先查看吳興街 (幹線道)上 沒有車子才立刻轉彎在
    路邊停車，因角度偏左才會被摩托車撞到。而一部汽車就停
    在馬路旁邊，對方竟沒看見而撞上，係對方之過失，伊並無
    違規云云。
三、原法院經調查後，認定受處分人確有支線道車不讓幹線道車
    先行之違規行為，原處分機關依道路交通管理處罰條例第45
    條第9 款、第63條第1 項第1 款、第61條第3 項規定，裁處
    受處分人罰鍰600 元，並記違規點數共4 點，於法有據。本
    件受處分人之聲明異議，為無理由，應予駁回。
四、受處分人不服原法院裁定，於法定期間內提起抗告，抗告意
    旨除重申異議意旨外，另補稱：伊是做小生意之人，於事發
    時趕著去市場，開車沒有一般人那麼悠閒，但仍會遵守交通
    規則，事發當日天氣多雲，警察獲報前來處理時，下著毛毛
    雨，警察鑑識上發生困難，僅能從掉落碎片判斷出事點在格
    子外，並非在路口；伊當時未見機車駕駛人有受傷情事，且
    吳興街99巷較之吳興街為寬，機車本身行經該巷口並未煞車
    云云。
五、本院查：
  (一)按行至無號誌或號誌故障而無交通指揮人員指揮之交岔路口
    ，支線道車應暫停讓幹線道車先行，道路交通安全規則第10
    2條第1項第2款前段定有明文。又汽車駕駛人爭道行駛，有
    支線道車不讓幹線道車先行者，處新臺幣（下同）600元以
    上1800元以下之罰鍰；再汽車駕駛人，如有違反道路交通管
    理處罰條例第45條情形者，除依原條款處罰鍰外，並予記違
    規點數1點；另汽車駕駛人，駕駛汽車違反道路交通安全規
    則，因而肇事致人受傷者，記違規點數3點，道路交通管理
    處罰條例第45條第9款、第63條第1項第1款、第61條第3項，
    分別定有明文。
  (二)本件異議人即受處分人甲○○於98年2 月6 日8 時15分許，
    駕駛車號4030-QK號自用小貨車，沿臺北市○○街99巷 (支
    線道) 北向南行駛至吳興街98號前交叉口，往西右轉時，其
    左側車身與由蔡明輝所騎乘，沿臺北市○○街 (幹線道) 東
    向西行駛至該路口之車號CY8-133號重型機車之右前車頭碰
    撞而肇事，致機車駕駛人蔡明輝受傷，受處分人嗣經警舉發
    「支線道車未讓幹線道車先行」後，受處分人於應到案日期
    前申訴，經原處分機關臺北市交通事件裁決所審查結果，仍
    認受處分人有前開違規行為，而依道路交通管理處罰條例第
    45條第9款、第63條第1項第1款 (漏引第1項第1款)、第61條
    第3項規定，於98年5月4日裁處受處分人600元之罰鍰，並記
    違規點數共4點等情，有卷附臺北市政府警察局舉發違反道
    路交通管理事件通知單（北市警交大字第A1A232704號）、
    臺北市政府警察局信義分局交通分隊交通事故談話紀錄表、
    道路交通事故現場圖、臺北市交通事件裁決所道路交通管理
    事件裁決書（北市裁罰字第裁22-A1A232704號）等件可稽。
  (三)異議及抗告意旨意旨雖略以：伊駕駛車號4030-QK 號自用小
    貨車，行經吳興街99巷與吳興街交叉路口，在尚未進入該路
    口時，有先查看吳興街 (幹線道)上沒有車子才立刻轉彎在
    路邊停車，因角度偏左才會被摩托車撞到。而一部汽車就停
    在馬路旁邊，對方竟沒看見而撞上，係對方之過失，伊並無
    違規云云。
  (四)惟按「道路交通標誌標線號誌設置規則」第58條、第59條、
    第172 條、第177 條、第211 條，分別就幹、支道有不同之
    交通設施設置原則，如交岔路口若設有閃光紅燈或「讓」、
    「停」等標誌、標線之道路則為支線道，設有閃光黃燈或未
    設上述相關標誌、標線道路為幹線道等，均有明文規定。本
    件異議人駕駛車號4030-QK 號自用小貨車所行駛之臺北市○
    ○街99巷，在與吳興街交叉路口前方設有八角型「停」標誌
    及停止線，有卷附道路交通事故現場圖在卷可考，是該道路
    為支線道甚明。而異議人駕駛汽車所行駛之吳興街99巷既為
    「支線道」，被害人騎乘之CY8-133 號重型機車行駛之吳興
    街為「幹線道」，則異議人行經該交岔路口時，即應先停車
    察看左右來車，讓幹線道車先行，俟路口安全時，方得再繼
    續行駛甚明。異議人雖辯稱：於路口確定左右無來車後才駛
    出巷口云云，然據機車騎士蔡明輝之交通事故談話紀錄表所
    載：「當時我是一直直行，突然吳興街99巷北往西有部自小
    客車右轉，我右前車頭碰撞上該車車頭左側車身後，機車左
    側倒地，人亦左側倒地，對方是轉彎車，卻完全沒有停等的
    動作，相距不到1個機車身，太近了，我來不及就碰撞上了
    」等語及綜核卷附道路交通事故現場圖、交通事故談話紀錄
    ，現場地面上未有刮地痕、剎車痕及碎片，吳興街99巷與吳
    興街為直路，視線良好，天候晴，日間自然光線足等情事，
    若異議人確曾於吳興街99巷停止線前停車察看路況，當能發
    現被害人之機車業已駛近而讓其先行通過，本件肇事當不致
    發生，顯見異議人確有貿然通過交岔路口之違規行為甚明。
  (五)綜上，受處分人確有支線道車不讓幹線道車先行之違規行為
    ，原處分機關依道路交通管理處罰條例第45條第9款、第63
    條第1項第1款、第61條第3項規定，裁處受處分人罰鍰600元
    ，並記違規點數共4點，於法有據。本件受處分人之聲明異
    議，為無理由，應予駁回。
  (六)抗告意旨雖辯稱：事發當日天氣多雲，警察獲報前來處理時
    ，下著毛毛雨，警察鑑識上發生困難，僅能從掉落碎片判斷
    出事點在格子外，並非在路口云云。但查揆諸卷附之道路交
    通事故現場圖及異議人所提出之現場及車輛受損照片，得見
    異議人所駕駛之車號4030-QK號自用小貨車之左側車身與蔡
    明輝所騎乘之車號CY8-133號重型機車之右前車頭，因彼此
    碰撞均受損；基此，可見異議人當時自屬於支線之吳興街99
    巷駛出，本即應禮讓行駛於幹線之蔡明輝所騎機車先行，於
    駛出99巷進入吳興街之際，應注意吳興街上之來往車輛，以
    策安全，然異議人卻不此之圖，貿然駛出巷口，終致騎車直
    行於吳興街之蔡明輝煞車不及，雙方因而釀成車禍，蔡明輝
    並因此受傷，異議人所為顯然違反道路交通管理處罰條例第
    45 條第9款、第63條第1項第1款、第61條第3項之規定。至
    警方獲報前去處理鑑識當時天氣狀況如何，與異議人是否違
    反上開道路交通安全規定無涉。另查異議人雖辯稱當時未見
    機車騎士蔡明輝有受傷之情事云云；然查觀諸卷附之道路交
    通事故初步分析研判表及道路交通事故補充資料表，均明確
    記載蔡明輝當時在場已陳明左腳及左側身體受傷（見原法院
    卷第11頁、第13頁），依此得見異議人辯稱蔡明輝當時未受
    傷云云，並不足採。再者，蔡明輝對於本件車禍之發生，同
    時是否有可歸責之因素存在，並不影響異議人違反上開道路
    交通安全規則之認定。
六、綜上，本件抗告人即受處分人違規事實明確，原法院經詳細
    調查結果，基於以上之認定，駁回受處分人所提出之異議，
    經核並無違誤或不當，應予維持。抗告人以前揭情詞為辯，
    為無理由，其抗告應予駁回。
七、據上論結，應依道路交通案件處理辦法第26條，刑事訴訟法
    第412條，裁定如主文。
中    華    民    國    98    年    7     月    21    日
                  刑事第九庭審判長法  官  陳貽男
                                  法  官  何信慶
                                  法  官  周盈文
以上正本證明與原本無異。
不得再抗告。
                                  書記官  張郁琳
中    華    民    國    98    年    7     月    21    日


司法院資訊處製作；財團法人民間司法改革基金會備份。
